臺灣高雄地方法院刑事判決　　　　　　　　　　　　九十一年度訴字第一二二九號
　　公　訴　人　臺灣高雄地方法院檢察署檢察官
　　被　　　告　甲○○
右列被告因毒品危害防制條例案件，經檢察官提起公訴（九十一年度毒偵字第二○一
號、九十年度毒偵字第二三六三號）及移送併案審理（九十一年度毒偵字第三六七二
號、第四二五二號），本院判決如左：
    主  文
甲○○連續施用第一級毒品，累犯，處有期徒刑壹年，殘留第一級毒品海洛因之注射
針筒壹支沒收銷燬；又連續施用第二級毒品，累犯，處有期徒刑陸月，殘留第二級毒
品安非他命之夾鏈袋壹只沒收銷燬，吸食器壹組及分裝袋壹個均沒收。應執行有期徒
刑壹年伍月，殘留第一級毒品海洛因之注射針筒壹支、殘留第二級毒品安非他命之夾
鏈袋壹只均沒收銷燬，吸食器壹組及分裝袋壹個均沒收。
    事  實
一、甲○○前於民國八十六年間因違反麻醉藥品管理條例案件，經本院判處有期徒刑
    三月確定，並於八十六年十二月二十六日易科罰金執行完畢，前於八十八年間因
    犯施用毒品案件，經本院於八十八年十月二十七日以八十八年毒聲字第八○○○
    號裁定送勒戒處所觀察、勒戒後，認有繼續施用毒品之傾向，再經本院於八十八
    年十一月二十二日以八十八年毒聲字第八六八四號裁定令入戒治處所施以強制戒
    治，於強制戒治期滿後，經臺灣高雄地方法院檢察署檢察官於八十九年十二月五
    日以八十九年度戒毒偵字第一三一九號為不起訴處分確定。詎其明知海洛因及安
    非他命業經公告列為毒品危害防制條例第二條第二項第一款、第二款之第一、二
    級毒品，均不得非法持有、施用，竟猶不知戒絕悔改，仍基於施用第一級毒品海
    洛因之概括犯意，自九十年三月二十九日晚上十時許起回溯二十四小時內之某時
    起至九十一年五月十六日下午四時許起回溯二十四小時內之某時止，連續於前揭
    時日內，在高雄縣大社鄉○○村○○街十六巷三十八號等處，以將第一級毒品海
    洛因粉末與美娜水混合後以針筒注射身體方式，施用第一級毒品海洛因多次；另
    基於施用第二級安非他命之概括犯意，自九十年三月二十九日起至九十一年七月
    五日止，以將第二級毒品安非他命則置放在吸食器內，下用火燒烤加熱後再吸食
    其霧化氣體之方式，施用第二級毒品安非他命多次。嗣分別於（一）九十年三月
    二十九日晚上八時二十分許，在國道一號高速公路新市收費站為警查獲，並扣得
    甲○○所有供（非專供）其施用及預備施用安非他命所用之吸食器一組及分裝袋
    一個。（二）九十年十二月三日及同年月十日在臺灣高雄地方法院檢察署觀護人
    室收受定期採尿，經送檢驗呈甲基安非他命陽性反應而查獲。（三）九十一年五
    月十六日下午四時許，經警持本院核發之搜索票，在高雄縣大社鄉○○村○○街
    十六巷三十八號之住處查獲，並扣得殘留第一級毒品海洛因之注射針筒一支及殘
    留第二級毒品安非他命之夾鏈袋一個。（四）九十一年七月五日下午六時許，在
    高雄縣警察局仁武分局，接受警員採尿，送請檢驗結果呈甲基安非他命陽性反應
    而查獲。
二、案經內政部警政署國道公路警察局第五警察隊移送臺灣臺南地方法院檢察署檢察
    官呈請臺灣高等法院檢察署檢察長令轉臺灣高雄地方法院檢察署檢察官偵查起訴
    暨高雄縣警察局仁武分局報請臺灣高雄地方法院檢察署檢察官移送併案審理。
    理  由
一、訊之被告甲○○固坦承右揭施用第二級毒品安非他命之犯行，惟矢口否認有何施
    用第一級毒品海洛因之犯行，並辯稱：係朋友施用海洛因時，伊在旁邊吸到二手
    煙云云。
二、被告甲○○於九十年三月二十九日、九十一年五月十八日為警查獲時，經警採取
    其尿液送請檢驗結果，均呈嗎啡及甲基安非他命陽性反應，另於九十年十二月三
    日及同年月十日在臺灣高雄地方法院檢察署觀護人室及九十一年七月五日為警查
    獲時所採取之尿液，經送請檢驗結果，呈甲基安非他命性反應，分別有高雄縣政
    府衛生局九十年四月十三日九十煙檢字第第五八七號、九十一年五月二十七日九
    一煙檢字第七四二號、九十一年七月十二日九一煙檢字第一○四四號煙毒尿液檢
    驗成績書各一紙、台灣檢驗科技股份有限公司九十年十二月十三日編號ＫＨ二○
    ○一Ｃ0000000號、九十年十二月二十日編號ＫＨ二○○一Ｃ00000
    00號濫用藥物檢驗報告各一紙附卷可稽。又被告甲○○於九十一年五月十八日
    下午四時許，經警持本院核發之搜索票，在高雄縣大社鄉○○村○○街十六巷三
    十八號之住處查獲所扣得之疑似殘留第一級毒品海洛因之注射針筒一支及疑似殘
    留第二級毒品安非他命晶體之夾鏈袋一個，經送高雄醫學大學附設中和紀念醫院
    檢驗結果，注射針筒上確實含有海洛因成分、夾鏈袋則含有甲基安非他命成分，
    分別有該醫院九十一年八月二十日編號九一○八─一○一號、九一○八─一○二
    號檢驗報告各一份在審卷可按，此外復有前開注射針筒一支、殘留安非他命夾鏈
    袋一只、吸食器一組及分裝袋一個扣案可資佐證。雖被告甲○○辯稱：伊未施用
    海洛因，可能係因吸到朋友施用毒品時產生之煙霧，以致尿液檢驗呈嗎啡陽性反
    應云云。惟按吸入煙毒或安非他命之二手煙，在文獻上雖尚無能否由尿液中檢驗
    出煙毒或安非他命反應之研究報告，然依法務部調查局檢驗煙毒或安非他命案件
    經驗研判，若非長時間與吸毒者直接相向且存心大量吸入吸毒者所呼出之煙氣，
    以二手煙中可能存在之低劑量煙毒或安非他命，應不致在尿液中檢驗出煙毒或安
    非他命反應，此有法務部調查局八十二年八月六日（八二）發技一字第四一五三
    號函可按；又依臺北榮民總醫院毒藥物諮詢中心意見，據該院之經驗，尚無因被
    動吸入毒品而致尿液驗出的案例，目前僅有被動吸入大麻之報告，而該項研究認
    為一般吸食方式之二手煙（即被動吸入大麻），並不會使免疫抗體方法之檢驗呈
    陽性反應，此亦有該院八十一年四月六日函足參。上開二單位均具毒品檢驗之專
    業技術及經驗，是其所為前述意見堪認正確，是本件被告甲○○辯稱：係吸到朋
    友之二手煙云云，依其所述並無長時間與吸毒者直接相向且存心大量吸入吸毒者
    所呼出之煙氣之情形，依上述說明，自不致因此致其尿液呈嗎啡陽性之反應，又
    被告甲○○於九十一年五月十八日下午四時許，在高雄縣大社鄉○○村○○街十
    六巷三十八號之住處為警查時所扣得之注射針筒一支含有海洛因成分，已如前述
    ，該針筒既係在被告甲○○住處查獲，查獲時亦無其他人士在場，則該注射針筒
    係被告甲○○所有供施用海洛因所用之物，堪以認定。綜上，被告甲○○前開所
    辯，顯係事後卸責之詞，不足採信，其施用第一級、第二級毒品之犯行，均堪認
    定。再查，被告甲○○前於八十八年間因犯施用毒品案件，經本院於八十八年十
    月二十七日以八十八年毒聲字第八○○○號裁定送勒戒處所觀察、勒戒後，認有
    繼續施用毒品之傾向，再經本院於八十八年十一月二十二日以八十八年毒聲字第
    八六八四號裁定令入戒治處所施以強制戒治，於強制戒治期滿後，經臺灣高雄地
    方法院檢察署檢察官於八十九年十二月五日以八十九年度戒毒偵字第一三一九號
    為不起訴處分確定等事實，有該不起訴處分書及本院被告院內索引卡紀錄表、臺
    灣高等法院被告全國前案紀錄表、臺灣高雄地方法院檢察署刑案資料查註紀錄表
    各一份在卷可稽，被告甲○○於觀察勒戒、強制戒治期滿經檢察官不起訴處分後
    ，五年內再犯施用第一、二級毒品犯行，事證明確，應依法予以論罪科刑。
三、查海洛因、安非他命分別係毒品危害防制條例第二條第二項第一款、第二款所稱
    之第一、二級毒品，均不得持有、施用。次按犯毒品危害防制條例第十條施用第
    一、二級毒品罪者，依同條例第二十條第一項、第二項後段、第二十三條第一項
    、第二項前段規定，檢察官應先將被告送勒戒處所觀察、勒戒，經觀察、勒戒後
    ，認有繼續施用毒品傾向者，應由檢察官聲請法院裁定令入戒治處所施以強制戒
    治，強制戒治期滿或交付保護管束期滿，始得由檢察官為不起訴處分。而依上開
    規定為不起訴處分後，五年內再犯同條例第十條施用第一、二級毒品罪者，除由
    檢察官聲請法院裁定先令入戒治處所施以強制戒治外，刑責部分仍應依通常刑事
    訴訟程序追訴處罰，此觀同條例第二十三條第二項規定自明。本件被告甲○○前
    既已因施用毒品案件，經本院送勒戒處所觀察、勒戒後，認有繼續施用毒品傾向
    ，再裁定施以強制戒治，於強制戒治期滿後，經檢察官不起訴處分確定在案，其
    於不起訴處分確定後五年內再犯上開施用第一、二級毒品犯行，依法即應予以論
    罪科刑，故核甲○○其所為，係犯毒品危害防制條例第十條第一項施用第一級毒
    品罪及同條第二項施用第二級毒品罪。又被告各別先後多次施用第一級毒品海洛
    因、第二級毒品安非他命之行為，均時間緊接，且反覆為之，所犯又各係同一罪
    名之罪，顯均係基於概括犯意為之，均應依連續犯規定論以一罪，並均加重其刑
    。至被告多次持有第一級、第二級毒品犯行，亦係各基於概括之犯意反覆為之，
    本亦均應以連續持有論，惟其持有後進而施用，其持有之低度行為均應被施用之
    高度行為所吸收，故均不另論其持有毒品罪。移送併案審理部分（九十一年度毒
    偵字第三六七二號、第四二五二號）雖未經檢察官起訴，惟與起訴部分之施用第
    一級、第二級毒品之犯罪事實，分別有連續犯之裁判上一罪之關係，為起效力所
    及，既經查明，本院自得一併審究。再者被告所犯施用第一級毒品及施用第二級
    毒品罪二罪之間，犯意各別，行為互殊，應予分論併罰。被告甲○○前於八十六
    年間因違反麻醉藥品管理條例案件，經本院判處有期徒刑三月確定，並於八十六
    年十二月二十六日易科罰金執行完畢之事實，有臺灣高等法院被告全國前案紀錄
    表及臺灣高雄地方法院檢察署刑案資料查註紀錄表各一份在卷可稽，其於刑之執
    行完畢，五年以內再犯本件有期徒刑以上之罪，為累犯，依刑法第四十七條規定
    各遞加重其刑。審酌被告前於八十六年間即有施用麻醉藥品之前科，有臺灣高雄
    地方法院檢察署刑案資料查註紀錄表在卷可稽，素行不佳，其於毒品危害防制條
    例施行後復因施用毒品，經勒戒、觀察及強制戒治，由檢察官為不起訴處分確定
    後，仍未戒絕毒品，再犯相同之罪，顯見其無戒毒悔改之意，有再入監矯治必要
    ，並念其施用毒品乃自戕一己之身體健康，尚未害及他人，犯後坦承部分犯行，
    態度尚佳等一切情狀，量處如主文所示之刑，並定其應執行之刑。扣案之注射針
    筒一支其上殘留海洛因成分，安非他命夾鏈袋一只，殘留安非他命成分，已如前
    述，其上之海洛因、安非他命均無法分析剝離，自應視同毒品，依毒品危害防制
    條例第十八條第一項前段宣告沒收銷燬。扣案之吸食器一組及分裝袋一個，係被
    告甲○○所有供（非專供）其施用及預備施用安非他命所用之物，應依刑法第三
    十八條第一項第二款宣告沒收。
據上論斷，應依刑事訴訟法第二百九十九條第一項前段，毒品危害防制條例第十條第
一項、第二項、第二十三條第二項、第十八條第一項前段，刑法第十一條、第五十六
條、第四十七條、第三十八條第一項第二款、第五十一條第五款、第九款，判決如主
文。
中      華      民      國      九十一      年      九    月    十三    日
                                  臺灣高雄地方法院刑事庭
                                      法  官    涂裕洪
右正本證明與原本無異。
如不服本判決，應於判決送達後十日內，向本院提出上訴狀。
                                      書記官    賴佳慧
中    華    民    國      九十一      年      九      月      十七      日
附錄本判決論罪法條：
毒品危害防制條例第十條：
  施用第一級毒品者，處六月以上五年以下有期徒刑。
  施用第二級毒品者，處三年以下有期徒刑。
